【裁判字號】    98,台上,5845
【裁判日期】    981008
【裁判案由】    違反毒品危害防制條例等罪
【裁判全文】
最高法院刑事判決            九十八年度台上字第五八四五號
上  訴  人  甲○○
            乙○○
            丙  ○
上列上訴人等因違反毒品危害防制條例等罪案件，不服台灣高等
法院中華民國九十六年四月二十四日第二審更審判決（九十六年
度上更(一)字第一五二號；起訴案號：台灣板橋地方法院檢察署九
十三年度偵字第一八二九三號），提起上訴，本院判決如下：
    主  文
上訴駁回。
    理  由
按刑事訴訟法第三百七十七條規定：上訴於第三審法院，非以判
決違背法令為理由不得為之；是提起第三審上訴，應以原判決違
背法令為理由，係屬法定要件；如果上訴理由書狀並未依據卷內
訴訟資料具體指摘原判決不適用何種法則或如何適用不當，或所
指摘原判決違法情事顯與法律規定得為第三審上訴理由之違法情
形不相適合時，均應認其上訴為違背法律上之程式，予以駁回。
本件原判決撤銷第一審之科刑判決，改判依行為時刑法第五十五
條牽連犯及想像競合犯之規定，從一重論處上訴人甲○○、乙○
○共同販賣第三級毒品罪刑（各處有期徒刑七年，並為相關從刑
之宣告），另論處上訴人丙○共同運輸第三級毒品罪刑（處有期
徒刑五年四月，並為相關從刑之宣告；被訴私運管制物品進口部
分不另為無罪之諭知），已詳敘其調查證據之結果及證據取捨並
認定事實之理由；所為論斷，均有卷存證據資料可資覆按。從形
式上觀察，原判決並無違背法令之情形。甲○○之上訴意旨略稱
：(一)檢察官以甲○○犯運輸第三級毒品罪提起公訴，原判決認定
甲○○係犯販賣第三級毒品罪，卻未於審判程序中明確告知所犯
罪名，審判程序顯有瑕疵。(二)原判決主文記載甲○○、乙○○共
同販賣第三級毒品，但事實欄起初記載「意圖營利而販入第三級
毒品」，嗣又記載「丙○、甲○○與乙○○（以下除分別載稱姓
名者外，合稱為『上訴人等』）基於共同運輸毒品之犯意聯絡及
行為分擔」，理由欄所採之證據復認為上訴人等坦承共同運輸為
可採；足見原判決主文、事實及理由之記載顯然矛盾。(三)扣案之
毒品係自檳城（馬來西亞）運至馬尼拉（菲律賓），何以能轉運
至我國桃園機場（上訴理由狀載為「中正機場」）？中華航空公
司既來函表示無提領紀錄，應請該公司人員說明該批毒品何以運
至桃園機場。又潘世祿係受委託報關之人，原判決既認定潘世祿
為共犯，自應查明何以有調包情形。另原審已知共犯羅伯堅之身
分，理應依職權傳喚調查。原審對上情均未加調查，有應調查之
證據未予調查之違法。(四)上訴人等之行為既在行政院海岸巡防署
海岸巡防總局北部地區巡防局基隆機動查緝隊（下稱海巡署基隆
查緝隊）監聽掌握中，甲○○縱然自國外購入毒品亦無法達成目
的，原判決未依未遂犯論處，有適用法則不當之違法。乙○○之
上訴意旨略稱：(一)陳英峰係執行逮捕、搜索之公務員，已難期彼
為客觀公正之陳述，何況彼未提出跟拍錄影帶或其他證據以實其
說；又衡諸常情，若涉案二車確如陳英峰所述，係前後相隨且距
離二個車身，則查緝人員理當於同一時地攔下二車檢查，何以竟
在相距七公里之土城交流道及中和交流道兩地分別攔查？堪認陳
英峰所述純為掩飾彼等違法搜索之臨訟編撰之詞，不足採信。(二)
乙○○在販入及運輸毒品途中均遭警監控掌握，實無法遂行販入
及運輸毒品等犯罪目的。原判決不察，遽以既遂犯論處，有適用
法則不當之違法。(三)本件販毒資金係由甲○○籌集，並由彼與潘
世祿聯繫取貨事宜，乙○○僅負責接洽貨源及開車接送，情節較
甲○○為輕，原判決未切實考量乙○○與甲○○間客觀犯行與主
觀惡性之不同，竟處以相同之刑，量刑實有不當。丙○之上訴意
旨略稱：(一)原判決未說明丙○究於何時、何地、如何與甲○○、
乙○○謀議共同運輸第三級毒品，復未說明丙○明知所載運之物
品為第三級毒品所憑之證據與理由，有判決不載理由之違法。(二)
倘丙○知悉所載運之物品為毒品，則遇警攔查時，豈會不加速逃
逸，反而立即停車受檢？原判決未詳查丙○主觀上並無運輸毒品
之犯意，遽行論罪，採證違背證據法則，且有應於審判期日調查
之證據未予調查之違法各等語。
惟查：本件原判決依憑上訴人等之部分供述，證人陳英峰（海巡
署基隆查緝隊查緝員）之證詞，卷附通訊監察書、通訊監察譯文
、丙○持用之0000000000號行動電話通聯紀錄、內政部警政署刑
事警察局鑑驗通知書、中華航空公司貨運處函（附提單）、勘驗
筆錄、照片及扣案之十九包第三級毒品Ｋ他命（驗餘淨重一００
二二點五八公克）等各項證據資料，於理由欄詳敘認定甲○○、
乙○○有原判決事實欄所載意圖營利，與羅伯堅（未據起訴）共
同向馬來西亞毒販以新台幣三百十三萬六千元販入第三級毒品Ｋ
他命，委由潘世祿（未據起訴）私運入我國境後，與丙○共同自
桃園縣蘆竹鄉○○道三號（原判決誤載為國道二號）高速公路運
輸北上，途中為警查獲等犯行之理由；對於上訴人等否認犯罪辯
稱：本件逮捕、搜索不合法，且彼等在海巡署基隆查緝隊及檢察
官訊問之供述係審判外之陳述，應不具證據能力等語及甲○○另
稱：扣案之毒品並非彼進口之物，彼亦未運輸該毒品；乙○○另
稱：彼駕車載甲○○與潘世祿見面，係為接洽走私象牙之事暨丙
○另稱：被查獲當天，彼係受綽號「信哥」之人委託，前往桃園
南崁附近載送ＤＶＤ返回台北，彼不知ＤＶＤ內藏有毒品等各節
，逐一予以指駁，且敘明扣案之毒品雖無提領紀錄，並不足採為
上訴人等有利證據之理由（見原判決理由欄二）。經核俱與卷內
資料相符，並無判決理由不備、理由矛盾、違背證據法則或適用
法則不當之違誤。甲○○之上訴意旨(二)指摘原判決主文與事實、
理由矛盾及乙○○之上訴意旨(一)、丙○之上訴意旨(一)、(二)，就原
審採證認事職權之適法行使再為事實上之爭執，均難認係合法之
第三審上訴理由。又刑事訴訟法第三百六十四條規定第二審之審
判準用同法第九十五條第一款規定「訊問被告應先告知犯罪之嫌
疑及所犯之罪名。罪名經告知後，認為應變更者，應再告知。」
旨在使被告得以充分行使其防禦權，避免法院突襲性裁判，藉以
維護程序之正義。案件經第一審告知被告變更之罪名，並予以論
罪科刑後，被告已得知其所犯之罪名，倘第二審未變更第一審告
知之罪名，則被告在無遭突襲性裁判之情況下，於第二審之審判
程序經合法傳喚而無正當理由不到庭，第二審法院依刑事訴訟法
第三百七十一條規定，自得不待被告陳述，逕行判決。依卷內資
料，檢察官起訴意旨謂甲○○以一行為觸犯運輸第三級毒品罪及
私運管制物品進口罪，第一審判決變更運輸第三級毒品罪為販賣
第三級毒品罪，從一重論處甲○○販賣第三級毒品罪刑，已於第
一審審判程序中告知該販賣第三級毒品罪名，使甲○○及其辯護
人為辯論（見第一審卷第三頁背面、第一九九頁）；甲○○提起
第二審上訴，於原法院更一審之準備程序及審判期日，經合法傳
喚無正當理由不到庭（見原審更(一)卷第三、四四、六八頁），原
判決認甲○○係犯運輸、販賣第三級毒品罪及私運管制物品進口
罪，應適用行為時刑法第五十五條關於牽連犯及想像競合犯之規
定，從一重論處販賣第三級毒品罪刑，並未變更第一審判決甲○
○之所犯罪名且不影響其防禦權。原審不待甲○○陳述，逕行判
決，所行訴訟程序並無違法可言。甲○○之上訴意旨(一)自非適法
之上訴第三審理由。再販賣毒品之既遂與否，並不以販入之後復
行賣出為要件，祇要以營利為目的，將毒品購入或賣出，有一於
此，其犯罪即為完成。依原判決認定之事實，甲○○、乙○○係
意圖營利而向馬來西亞毒販購入第三級毒品，並於該毒品私運進
口後在運輸途中遭查獲，原判決據以論處甲○○、乙○○販賣第
三級毒品既遂之罪，適用法則並無不當。甲○○之上訴意旨(四)及
乙○○之上訴意旨(二)徒憑己見，任意指摘，均非上訴第三審之合
法理由。至刑之量定，乃法律賦予法院自由裁量之事項，倘於科
刑時，已以行為人之責任為基礎，並斟酌刑法第五十七條所列各
款事項，而未逾越法定刑度，即難謂違法。原判決已敘明審酌乙
○○與甲○○不思正途謀生，販賣、私運之毒品數量龐大，幸未
流入市面即遭查獲，彼等惡性非輕及個別參與之程度、犯後態度
等一切情狀，均量處有期徒刑七年等情。對於乙○○犯罪之動機
、手段、所生損害及犯罪後之態度等刑法第五十七條所定科刑輕
重應審酌之事項業已注意，予以審酌，核無濫用量刑權限之違法
。況乙○○就本件所有犯行既與甲○○負共同正犯之責，原判決
量處相同之刑，亦無失衡情事。乙○○之上訴意旨(三)指摘原判決
量刑不公，難謂適法之上訴理由。另扣案之毒品如何進入我國境
內、如何調包出關等枝微細節，均無礙於上訴人等犯罪事實之認
定；原審未予調查，於判決結果並無影響。矧甲○○於原法院更
一審並未到庭陳述，已如上述，其餘到庭之當事人、辯護人復未
聲請傳喚中華航空公司人員、羅伯堅、潘世祿調查（見原審更(一)
卷第四六頁、第七一頁背面），原審未傳喚調查，並無應於審判
期日調查之證據未調查之違誤。甲○○之上訴意旨(三)及上訴人等
其他上訴意旨所指各節，顯非依據卷內訴訟資料具體指摘原判決
有何違背法令之情形，核與法律規定得為第三審上訴理由之違法
情形不相適合。應認上訴人等之上訴均違背法律上之程式，俱予
駁回。
據上論結，應依刑事訴訟法第三百九十五條前段，判決如主文。
中    華    民    國  九十八  年    十    月    八    日
                      最高法院刑事第七庭
                          審判長法官  林  永  茂
                                法官  吳  昆  仁
                                法官  蘇  振  堂
                                法官  蕭  仰  歸
                                法官  林  立  華
      本件正本證明與原本無異
                                      書  記  官
中    華    民    國  九十八  年    十    月   十二   日
                                                      M


司法院資訊處製作；財團法人民間司法改革基金會備份。
